臺灣屏東地方法院民事裁定　
111年度監宣字第208號
聲  請  人  陳宗勇  

相  對  人  陳何順妹



關  係  人  陳宗強  

上列當事人間聲請監護宣告事件，本院裁定如下：
    主  文
宣告陳何順妹（女、民國○○○年○月○○日生、身分證統一編號：Ｚ○
○○○○○○○○號）為受監護宣告之人。
選定陳宗強（男、民國○○○年○月○○○日生、身分證統一編號：Ｚ○○
○○○○○○○號）為受監護宣告之人之監護人。
指定陳宗勇（男、民國○○○年○月○○○日生、身分證統一編號：Ｚ○○
○○○○○○○號）為會同開具財產清冊之人。
程序費用由受監護宣告之人負擔。
    理  由
一、按對於因精神障礙或其他心智缺陷，致不能為意思表示或受
    意思表示，或不能辨識其意思表示之效果者，法院得因本人
    、配偶、四親等內之親屬、最近一年有同居事實之其他親屬
    、檢察官、主管機關、社會福利機構、輔助人、意定監護受
    任人或其他利害關係人之聲請，為監護之宣告；受監護宣告
    之人應置監護人；法院為監護之宣告時，應依職權就配偶、
    四親等內之親屬、最近一年有同居事實之其他親屬、主管機
    關、社會福利機構或其他適當之人選定一人或數人為監護人
    ，並同時指定會同開具財產清冊之人；法院選定監護人時，
    應依受監護宣告之人之最佳利益，優先考量受監護宣告之人
    之意見，審酌一切情狀，並注意下列事項：受監護宣告之
    人之身心狀態與生活及財產狀況、受監護宣告之人與其配
    偶、子女或其他共同生活之人間之情感狀況、監護人之職
    業、經歷、意見及其與受監護宣告之人之利害關係、法人
    為監護人時，其事業之種類與內容，法人及其代表人與受監
    護宣告之人之利害關係，民法第14條第1項、第1110條、第1
    111條第1項、第1111條之1設有明文。
二、本件聲請意旨：伊母陳何順妹因為老年失智，現已不能為意
    思表示或受意思表示，或不能辨識其意思表示之效果，為此
    依民法第14條規定，聲請宣告相對人為受監護宣告人等語。
三、經查，聲請人上開主張，業據其提出親屬系統表、衛生福利
    部恆春旅遊醫院診斷證明書、戶籍謄本等件為證，相對人並
    於111 年9月20日由鑑定人黃文翔醫師進行鑑定會談，鑑定
    人鑑定結果：個案於2年前即被發現有明顯失智疾病症狀，
    隨後經過屏東縣恆春旅遊醫院確定診斷，之後由家人接回家
    中，由家人在自家中自行照顧迄今。個案於：㈠身體狀態︰⒈
    理學檢查：身材瘦弱、下肢肌肉萎縮，上下顎牙齒有多顆牙
    齒脫落，下肢無力，膝關節有開刀疤痕。⒉臨床檢查︰下肢無
    行動能力，會談中個案因為失智程度嚴重，理解能力明顯受
    損，語言表達能力也明顯受損，無法正確了解他人之意思表
    達，對他人之意思表達也無法正確回應。個案可以講話，但
    是答非所問，完全不知所云，連自己姓名也無法回答，其餘
    有關個人基本資料的所有問題全部都無法回答，個案只能重
    複醫師所問的問句的最後幾個字，重複模仿再講一次。由臨
    床經驗以及個案平日所表現之生活功能來判斷已經達到極重
    度失智之程度。⒊其他精神狀態：意識清醒，但是認知功能
    嚴重受損，無法辨識自家親人，無法依照指令做出伸手、揮
    手或是握拳、點頭等動作。行為退化，也無法識字，因此也
    無法筆談，也無法使用肢體語言正確回應，對於時間、地方
    、人物之定向能力完全喪失(個案無法辨識站立於個案身旁
    長年負責照顧個案的案長子，也不知道自己身處 何地，不
    知道現在是否為上午)。㈡日常生活狀況：⒈日常生活自理情
    形︰進食、沐浴、翻身、大小便、移動身體、更衣皆無法自
    理，無法自己坐起、無法站立、無法走動。目前靠他人餵食
    以及使用紙尿布處理大小便。⒉經濟活動能力（包括管理處
    分自己財產之能力）：無法自行購物，因為無語言能力也無
    行動能力，不會計算該找回之零錢、無法做個位數與兩位數
    之加減計算、無法辨識不同錢幣、紙鈔之幣值、不會到金融
    機構辦理存款提款、不知如何保管與儲存自己之財物，完全
    無處理財產之能力。⒊社會性：無職業功能、無社交功能、
    無法自行搭乘或使用大眾交通工具、無法自行認路回家、無
    自我安排休閒活動之功能。㈢個案各項功能退化嚴重，生活
    完全無自理能力，必須長期依賴家人、醫療或養護機構照顧
    。個案目前已經處於極重度失智狀態，因而導致個人之認知
    功能嚴重失能，為意思表示或受意思表示或辨識其意思表示
    效果之能力完全喪失，可以判定為無意思能力。無法獨力處
    理個人法律事務與從事個人財務管理，也無法主張或維護個
    人權益，建議該個案應該已經達到監護宣告之標準等情，有
    屏安醫療社團法人屏安醫院111年9月22日屏安管理字第1110
    002989號函附之精神鑑定報告書1 份在卷可憑。本院綜合上
    情及鑑定結果認相對人確因處於極重度以上失智狀態，致不
    能為意思表示或受意思表示或辨識其意思表示之效果，故聲
    請人聲請對相對人為監護之宣告，為有理由，應予准許。
四、次查，關係人陳宗強為相對人之長子，聲請人即相對人之次
    子陳宗勇、媳婦王棋瑜、孫媳婦詹素玉均同意由關係人陳宗
    強擔任監護人，此有親屬會議紀錄、同意書在卷可憑，足見
    相對人的至親認同由關係人陳宗強擔任監護人，是由關係人
    陳宗強負責護養及照顧相對人並管理其財產，最能符合相對
    人之利益，尚無選任程序監理人評估監護人選之必要，爰選
    定關係人陳宗強為監護人。另依前揭規定，法院於選定監護
    人時，應同時指定會同開具財產清冊之人，及依民法第1113
    條準用同法第1099條之規定，監護開始時，監護人對於受監
    護人之財產，應依規定會同遺囑指定、當地直轄市、縣（市
    ）政府指派或法院指定之人，於2個月內開具財產清冊，並
    陳報法院。為使關係人陳宗強得於期限內開具財產清冊並陳
    報法院，並衡酌聲請人陳宗勇為相對人之次子，其願意會同
    開具財產清冊，有上揭親屬會議紀錄及同意書足稽，爰併指
    定聲請人陳宗勇為會同開具財產清冊之人。
五、依家事事件法第164條第2項，裁定如主文。
中　　華　　民　　國　　111 　年　　10 　　月　　5 　日
                       家事法庭   法  官 羅森德
以上正本係照原本作成。
如不服本裁定，應於送達後10日內向本院提出抗告狀，並繳納抗
告費新臺幣1,000 元。
中　　華　　民　　國　　111 　年　　10 　　月　　6 　日
                                  書記官 郭松菊